【裁判字號】    95,上訴,2119
【裁判日期】    950725
【裁判案由】    毒品危害防制條例
【裁判全文】
臺灣高等法院刑事判決
上  訴  人  臺灣臺北地方法院檢察署檢察官
上  訴  人
即  被  告  甲○○
選任辯護人  趙元昊律師
            許瑞榮律師
上列上訴人因被告違反毒品危害防制條例案件，不服臺灣臺北地
方法院94年度訴字第1061號，中華民國95年4月21日第一審判決
（起訴案號：臺灣臺北地方法院檢察署94年度偵字第11596號）
，提起上訴，本院判決如下：
    主  文
上訴駁回。
    事  實
一、甲○○於民國（下同）94年3月25日某時許，向姓名年籍不
    詳綽號「阿一」之成年男子購買第三級毒品ｋ他命施用後，
    明知「阿一」係藉由販賣第三級毒品ｋ他命以牟利，為圖自
    「阿一」處取得免費ｋ他命施用之利益，竟與「阿一」共同
    基於販賣第三級毒品ｋ他命之犯意聯絡，約定由「阿一」與
    買主聯絡並收取價金，甲○○依「阿一」之指示，負責將「
    阿一」所交付之ｋ他命送交予「阿一」指定之地點予買主，
    「阿一」則免費提供ｋ他命予甲○○施用。嗣於94年3月31
    日凌晨4時50分許，甲○○經「阿一」交付ｋ他命62包（總
    毛重60點76公克，總淨重48.98公克，驗餘淨重48.91公克）
    、磅秤1個及分裝袋75個後，駕駛其車牌號碼5200─ＤＲ號
    自小客車，載送上開ｋ他命，正等待「阿一」進一步指示送
    貨地點，而著手販賣該ｋ他命時，在台北市中山區○○○路
    與吉林路口，因行跡可疑為警盤查，甲○○於其前揭販賣ｋ
    他命之犯行尚未為員警發覺前，主動將其置於背包內之前揭
    ｋ他命62包、磅秤1個、分裝袋75個及其所有用以與「阿一
    」對帳之帳冊1本交出，向員警自首而接受裁判，致未能完
    成交易，而販賣第三級毒品未遂，並經警員查扣上開物品。
二、案經臺北市政府警察局中山分局移請臺灣臺北地方法院檢察
    署檢察官偵查起訴。
    理    由
壹、被告於警詢之筆錄無證據能力：
一、刑事訴訟法第100條之1第1項規定，訊問被告，應全程連續
    錄音；必要時，並應全程連續錄影。又同法第158條之4規定
    除法律另有規定外，實施刑事訴訟程序之公務員因違背法定
    程序取得之證據，其有無證據能力之認定，應審酌人權保障
    及公共利益之均衡維護。
二、查被告於94年3月31日在臺北市政府警察局中山分局製作警
    詢筆錄時，固經警員錄音，惟經本院於審判期日播放該警詢
    錄音帶，錄音帶播放時間只有十分鐘，但警詢筆錄記載是從
    十點到十一點五十分，共一小時又五十分鐘，且錄音內容接
    續無中斷，似係被告與警員拿著一份已經作好的筆錄，照該
    內容朗讀而錄音（見本院審判筆錄），足認警員於訊問被告
    時，應非全程連續錄音，本院審酌被告之人權及公共利益之
    維護，認該次警詢筆錄無證據能力。
貳、實體方面：
一、上訴人即被告甲○○固坦承其持有「阿一」所交付之上開ｋ
    他命62包、磅秤1個、分裝袋75個及帳冊等物，惟矢口否認
    有何販賣ｋ他命之犯行，辯稱：因「阿一」有事前往中南部
    ，伊受「阿一」之委託保管扣案之ｋ他命、磅秤及分裝袋，
    並無與「阿一」共同販賣ｋ他命云云。惟查：被告於94年3
    月31日查獲當日接受檢察官訊問時，坦承：「阿一」在販賣
    ｋ他命，伊係幫「阿一」運送扣案之ｋ他命，價金是「阿一
    」自己去收取等情不諱（參見核退字第1748號卷第7、8頁）
    。同年7月27日檢察官偵訊時，被告再次供承伊係幫「阿一
    」送貨，「阿一」說幫他運送毒品之代價是以後伊自己要施
    用毒品，可以送伊一、二包等語（見偵字第11596號卷第61
    頁）。且扣案被告所持有之疑似ｋ他命白色粉末62包（總毛
    重60.76公克，總淨重48.98公克，驗餘淨重48.91公克），
    經鑑定確含第三級毒品ｋetamine成份，有臺北市政府警察
    局鑑驗通知書一紙足憑（參見原審卷第10頁），並有磅秤1
    個、分裝袋75個及其帳冊1本扣案可資佐證（參見偵字第
    11596號卷第29頁至38頁）。而磅秤、分裝袋及帳冊大皆係
    販賣毒品者所有供販賣毒品所用，此為辦案經驗之所得。又
    被告於上述二次檢察官偵訊時均係出於其自由意思為陳述，
    所述互核均一致，且其陳述當時較之其後審理時，距案發時
    間為近，較少權衡利害得失或受他人干預，依經驗法則，較
    之事後翻異前詞為可信。況且扣案之ｋ他命多達62包，被告
    復持有磅秤、分裝袋75個及帳冊等物品，客觀上顯然係供販
    賣毒品之用。另被告於查獲當日經警採集其尿液送驗後，確
    呈ｋetamine、Norｋetamine陽性反應，有臺灣尖端先進生
    技醫藥股份有限公司濫用藥物檢驗報告附卷可稽（參見94年
    核退字第1748號卷第15頁），足見被告確有施用ｋ他命之情
    形，是被告於偵查中自白其為免費向「阿一」取得ｋ他命施
    用，而幫「阿一」將扣案之ｋ他命送交予買主等情，應與事
    實相符，而堪採信，被告嗣後翻異前詞，辯稱其係受「阿一
    」之委託保管扣案之ｋ他命，並非代為送貨云云，顯係卸責
    之詞，委不足採。從而，被告係依「阿一」之指示將扣案之
    ｋ他命送交予買主，與「阿一」有共同販賣ｋ他命之犯行，
    事證明確，被告犯行應堪以認定。
二、按ｋ他命係毒品危害防制條例第2條第2項第3款所規定之第
    三級毒品，而販賣第三級毒品係屬毒品危害防制條例所規定
    應予處罰之非法行為，刑責非輕，苟非有利可圖，焉有冒觸
    犯重刑之理，故本件雖因被告堅不吐實，且未查獲綽號「阿
    一」者，致無從查明「阿一」之進價及獲利若干，但仍無礙
    於本院對「阿一」及被告應有從中獲利之認定。又被告雖已
    著手販賣第三級毒品ｋ他命行為之實施，惟尚未將扣案毒品
    交付予買主，其犯罪尚屬未遂，核其所為，係犯毒品危害防
    制條例第4條第6項、第3項之販賣第三級毒品未遂罪。刑法
    第25條有關未遂犯之處罰，於94年2月2日修正為第25條、第
    26條，但新舊法之規定，並無不同，依刑法第2條第1項規定
    ，應適用行為時之未遂犯之規定。又刑法上之幫助犯，係指
    以幫助之意思，對於正犯資以助力，而未參與實施犯罪之行
    為而言。如以幫助他人犯罪之意思，而參與犯罪構成要件之
    行為者，為正犯（參見最高法院91年度台上字第5693號判決
    ）。而賣方交付毒品與買方，係屬販賣毒品之犯罪構成要件
    之行為，被告依「阿一」之指示，擬將扣案之ｋ他命送交予
    買主，並於途中被警員查獲，被告顯已參與犯罪構成要件之
    行為，自應與「阿一」成立共同正犯，而非幫助犯，起訴書
    認被告係幫助犯，容有未洽，惟業經公訴檢察官於第一審更
    正之。又被告雖已著手販賣第三級毒品ｋ他命行為之實施，
    惟尚未將扣案毒品交付予買主，其犯罪尚屬未遂，依刑法第
    26條前段規定，按既遂犯之刑度減輕其刑。再按犯罪未被發
    覺前，向該管公務員告知其犯罪，而不逃避接受裁判者，即
    與刑法第62條規定自首之條件相符。至於自首後對其犯罪事
    實有所主張或辯解，係被告辯護權之行使，不能據此一端即
    謂被告無接受裁判之意（參看最高法院84年度台上字第829
    號判決）。查被告供稱：伊於駕車載送扣案之ｋ他命之途中
    ，因發現警方巡邏車會害怕，所以將車輛停置於前揭逮捕地
    點，並將大燈關掉人滯留於車中，才引起警方懷疑而盤查伊
    ，於盤查過程中伊主動將背包中之ｋ他命62包、分裝袋75個
    、電子秤1個及帳冊1本拿出來投案等情（參見偵字第11596
    號卷第24頁），核與證人即查獲員警李世璿於偵查中證稱：
    發現被告開車，看到我時就把大燈熄掉，留在車內，現場附
    近沒有商店，形跡可疑，於是上前盤查，被告算是很配合，
    主動交付扣案物，說他是幫朋友送毒品等語相符（參見同上
    偵卷第61頁），足認扣案之物品乃係被告主動交出，而非警
    方自行查覺，警方係在被告主動交付扣案物品時，始知被告
    涉有販賣毒品之犯行，於被告尚未主動交出扣案物時，尚未
    發覺或知悉犯罪事實之存在，是被告於原審審理時雖否認有
    販賣毒品之犯行，惟其於警方盤查時主動交付毒品與警方，
    且願接受裁判，依上說明，仍符合自首之要件。而刑法第62
    條於94年2月2日修正公布，自95年7月1日起施行，自首由必
    減改為得減，比較新舊法，新法並無較有利之情形，依刑法
    第2條第1項規定，應適用舊法之規定，又行為後法律有變更
    者，依修正前刑法第2條第1項之規定，以適用裁判時法為原
    則，如行為時法有利於行為人，則例外適用行為時法；依修
    正後刑法第2條第1項規定，以適用行為時法為原則，惟如裁
    判時法有利於行為人，則例外的適用裁判時法。以往實務見
    解，認原判決未及比較適用新舊法時，上訴後，雖比較結果
    以舊法有利於行為人，而原判決別無其他撤銷事由，仍應以
    此為由撤銷改判。惟修正後之規定係以適用行為時法為原則
    ，因此原判決雖未及比較適用，然上訴後，經比較新舊法，
    行為後之法律並非較有利於行為人，仍應適用行為時法，則
    原判決適用行為時法即無不當，自不構成撤銷之事由。被告
    未遂部分，依修正前刑法第26條前段減輕其刑；自首部分，
    應依修正前刑法第62條前段減輕其刑。前述刑之減輕，有二
    原因，依刑法第70條規定，遞減之。
三、原審審酌被告係為貪圖免費施用毒品之利益之犯罪動機、販
    賣毒品不僅會戕害施用者之健康，並會對社會治安造成潛在
    之危險，且被告於審理時未能坦承犯行，態度尚非良好，惟
    其並無前科，有被告前案紀錄表可稽，且扣案之毒品尚未賣
    出，尚未造成實害等一切情狀，適用毒品危害防制條例第4
    條第3項、第6項，修正前刑法第11條前段、第28條、第26條
    前段、第62條前段，判處被告有期徒刑一年六月，再以93年
    1 月9日修正施行之毒品危害防制條例第18條第1項中段增列
    查獲之第三級毒品及製造或施用毒品之器具，無正當理由擅
    自持有者，由行政機關予沒入銷燬之規定，且修正後毒品危
    害防制條例第11條之1規定，第三級毒品若有正當理由得以
    持有，故第三級毒品非屬絕對禁止持有之違禁物，同條例就
    無正當理由而擅自持有第三級毒品者，並無科處刑罰之規定
    ，依同條例第18條第1項中段規定，無正當理由而擅自持有
    第三級毒品，該查獲之第三級毒品，由查獲之機關依法為沒
    入銷燬之，而非由法院宣告沒收銷毀之，故本件扣案之第三
    級毒品ｋ他命62包（驗餘總淨重48.91公克），依上開說明
    ，已不得依修正後毒品危害防制條例第18條第1項之規定宣
    告沒收銷燬之，惟該ｋ他命與扣案之磅秤1個、分裝袋75個
    及帳冊1本，既係供販賣第三級毒品犯罪所用之物，且分別
    係共犯「阿一」及被告所有，業據被告供承在卷，自應依毒
    品危害防制條例第19條第1項前段宣告沒收之，再以被告並
    無販賣第三級毒品予「小白」等人之事實，就此部分不另為
    無罪之諭知（詳如後述），經核並無不合。
四、被告提起上訴，仍執陳詞，否認犯罪，並無可採；檢察官提
    起上訴略以被告於警詢時自白販賣毒品，指原審認被告此部
    分不成立犯罪，應有未當，又指原審判處被告有期徒刑一年
    二月，量刑過輕云云。惟被告於警詢之筆錄，無證據能力，
    前已敘明，不能依警詢筆錄認定被告另有其他販賣毒品之行
    為，而量刑屬法院之職權，原審已於理由欄內敘明量刑審酌
    之一切情狀，且原審係判處被告有期徒刑一年六月，而非一
    年二月，原審量刑亦無失之於過輕之情形，檢察官之上訴，
    亦無可採，被告及檢察官之上訴，均應予駁回。
五、公訴意旨另以：被告甲○○與「阿一」基於販賣第三級毒品
    ｋ他命之概括犯意聯絡，自94年3月27日起，由其依「阿一
    」指示之時間、地點及數量，將「阿一」交付之ｋ他命運送
    至臺北縣三重市黃金歲月KTV等臺北縣市各處，交付予買主
    即真實姓名年籍不詳綽號「小白」等人，以每包ｋ他命（淨
    重0.75公克）新臺幣（下同）1,200元之價格出售，由「阿
    一」負責收取價金，而以此方式出售第三級毒品ｋ他命牟利
    ，嗣於同年月31日凌晨4時50分許，為警在臺北市○○○路
    與吉林路口查獲，因認被告除上開有罪部分，另連續涉犯毒
    品危害防制條例第4條第3項之販賣第三級毒品之罪嫌云云。
    惟按犯罪事實應依證據認定之，無證據不得認定犯罪事實；
    又被告之自白，不得作為有罪判決之唯一證據，仍應調查其
    他必要之證據，以察其是否與事實相符，刑事訴訟法第154
    條第2項、同法第156條第2項分別定有明文。公訴人認被告
    另涉上開犯行，無非係以被告於警詢之供述為主要依據。訊
    據被告堅詞否認有此部分之販賣ｋ他命之犯行，辯稱：94年
    3月27日伊向「小白」以1,500元購得ｋ他命2包原係要供己
    施用，但之後「阿一」來電拜託伊將剛購買之前揭ｋ他命讓
    出轉給其友人「小白」，伊所付之價金3,000元則向小白取
    回或記在「阿一」之帳上，並非與「阿一」共同販賣ｋ他命
    予「小白」云云。經查：被告於偵查時固坦承於94年3月27
    日曾幫「阿一」送ｋ他命2、3包至黃金歲月KTV予買主「小
    白」等語，惟並無綽號「小白」之人出面指證曾向被告購得
    ｋ他命，且扣案之帳冊並無有關「小白」之相關記載，是此
    部分除了被告之自白外，尚乏其他補強證據足以證明被告此
    部分之自白與事實相符，依上開規定自難僅憑被告之自白即
    遽認被告有此部分之犯行，此外，公訴人復未具體指明被告
    尚有何其他販賣ｋ他命之犯行，不能證明被告有公訴意旨所
    指之此部分連續販賣第三級毒品犯行，惟因公訴意旨認被告
    此部分，與前開有罪部分，有連續犯之裁判上一罪關係，爰
    不另為無罪之諭知。
據上論斷，應依刑事訴訟法第368條，判決如主文。
本案經檢察官劉斐玲到庭執行職務。
中    華    民    國    95    年    7     月    25    日
                  刑事第十一庭
                          審判長  法  官  張連財
                                  法  官  楊照男
                                  法  官  林明俊
以上正本證明與原本無異。
如不服本判決，應於收受送達後十日內向本院提出上訴書狀，其
未敘述上訴之理由者並得於提起上訴後十日內向本院補提理由書
（均須按他造當事人之人數附繕本）。
                                  書記官  蕭進忠
中    華    民    國    95    年    7     月    31    日
附錄本案論罪科刑法條：
毒品危害防制條例第4條第3項、第6項
製造、運輸、販賣第三級毒品者，處 5 年以上有期徒刑，得併科
新臺幣 5 百萬元以下罰金。
前五項之未遂犯罰之。


司法院資訊處製作；財團法人民間司法改革基金會備份。
